臺灣高等法院刑事判決
109年度上易字第676號
上  訴  人  
即  被  告  陳彩紅


選任辯護人  王可文律師
上列上訴人即被告因妨害名譽案件，不服臺灣新北地方法院108
年度易字第914號，中華民國109年1月20日第一審判決（起訴案
號：臺灣新北地方檢察署108年度偵續字第99號），提起上訴，
本院判決如下：
    主  文
上訴駁回。
    事實及理由
壹、證據能力方面
一、按被告以外之人於審判外之言詞或書面陳述，除法律有規定
    者外，不得作為證據，刑事訴訟法第159條第1項固定有明文
    ；惟被告以外之人於審判外之陳述，雖不符同法第159條之1
    至第159條之4之規定，而經當事人於審判程序同意作為證據
    ，法院審酌該言詞陳述或書面陳述作成時之情況，認為適當
    者，亦得為證據，同法第159條之5第1項亦定有明文。經查
    ，本判決所引用之被告以外之人於審判外之陳述，固均屬傳
    聞證據，惟上訴人即被告陳彩紅及其辯護人就前揭審判外陳
    述均表示同意具有證據能力（本院卷第59頁）；而公訴檢察
    官亦表示上開證據均有證據能力（同上開卷頁）。本院審酌
    上開證據資料製作時之情況，尚查無違法不當及證明力明顯
    過低之瑕疵，亦認為以之作為證據應屬適當，爰逕依刑事訴
    訟法第159條之5第1項規定，認前揭證據資料均例外有證據
    能力。
二、本判決所引用之非供述證據，並無證據證明係公務員違背法
    定程序所取得，亦無顯有不可信之情況，且經本院於審理期
    日為合法調查，該等證據自得作為本案裁判之資料。
貳、實體方面
一、本案經本院審理結果，認第一審以被告係接續犯刑法第309
    條第1項之公然侮辱罪，判處被告拘役10日，併諭知易科罰
    金之折算標準為以新臺幣1千元折算1日。經核認事用法、量
    刑均無不當，應予維持，並引用第一審判決書記載之事實、
    證據及理由（如附件）。另更正如下：原判決理由欄貳一㈢⒉
    第1行起之「附表編號1所示照片中之人有我的姪子、母親、
    姪女、大哥、我先生及我大哥的兒子，而別過頭來的人則是
    我等語」，應更正為「附表編號1所示照片中之人有我的姪
    子、母親、姪女、大哥及大哥的兒子，而別過頭來的人則是
    我等語」。
二、被告上訴意旨略以：
　㈠被告固有在臉書張貼原判決附表所示之貼文，惟被告刊登者
    係全家聚餐之照片，並未指明何人或相關連結，客觀上無法
    使第三人知悉被告所指對象究為何人。原判決以被告臉書貼
    文內容使用「外人」等詞，即可使瀏覽者知悉被告係影射出
    嫁之女兒即告訴人曹素敏，但該臉書貼文既未指明何人，如
    何使客觀之第三人知悉何人為出嫁之女兒？何人不屬其娘家
    家庭成員？原審僅因審理程序中知悉告訴人為出嫁之女兒。
    即推斷瀏覽上開臉書之人知悉該段文字所指稱者為告訴人，
    顯有違誤。
　㈡又言詞是否粗俗，端賴個人品味而定，被指摘者通常不會因
    為幾句粗俗言詞就受到社會上的負面評價，故本件告訴人的
    名譽究竟如何受到減損，原判決僅以被告使用之言詞粗俗，
    即認足以貶損告訴人之人格（於社會上之評價），難認無判
    決不備理由之違誤。
　㈢言論自由為民主社會之根基，國家不應動輒以刑罰評價人民
    之言論，方能實現憲法保障表見自由之真諦。被告於大年除
    夕闔家團圓之節日，因遭夫家眾人排擠，拒不讓被告聚餐而
    只得獨自食用泡麵，方於個人臉書動態時報中抒發痛苦心情
    ，評論被告遭夫家親屬排擠之境遇，縱使為不成熟、輕率或
    不嚴謹之評論，亦應在言論自由保障之列。且自被告貼文顯
    示「覺得火大」觀之，被告實屬一時氣憤而為評論，並非意
    在侮辱，亦未針對特定人或故意使特定人在社會上人格之評
    價產生減損，縱告訴人精神上、心理上感受到難堪或不快，
    亦難認被告有侵害其名譽權之故意，不應以公然侮辱罪相繩
    。　　　
三、然依下列說明，被告上訴理由俱不足採：
  ㈠按證據之取捨及其證明力之判斷，俱屬事實審法院自由判斷
    裁量之職權，此項自由判斷職權之行使，倘不違背客觀存在
    之經驗法則及論理法則，即無違法可指，觀諸刑事訴訟法第
    155條第1項規定意旨甚明，自難任憑己意，指摘為違法（最
    高法院108年度台上字第356號判決意旨參照）。本件原審係
    依憑被告之供述、證人即告訴人之證述、被告臉書個人頁面
    截圖照片等證據，並說明被告上開臉書貼文中之「無恥」、
    「厚顏無恥」等語，依社會通念含有輕蔑、貶損之意，若以
    之辱罵告訴人，將足以貶損告訴人之名譽及社會評價，被告
    為智識能力正常且具社會歷練經驗之人，自難諉為不知。又
    被告臉書隱私設定為親友得以閱覽，且其臉書好友約有20至
    30人。而原判決附表編號1所示被告臉書貼文中同時有張貼
    照片，該照片中聚餐之人除告訴人外，均為告訴人娘家親屬
    ，若自傳統社會民情以觀，出嫁之女兒多被視為已脫離娘家
    之「外人」，則被告於該貼文中除張貼該照片外，復留言「
    利害又是狠角色的外人，真的是厚顏無恥，還要來吃飯」等
    文字，當可使瀏覽該貼文之親友知悉該貼文所影射厚顏無恥
    者為告訴人。另原判決附表編號2所示被告臉書貼文中亦同
    時有張貼照片，該照片中除告訴人以右手比「V」形手勢外
    ，其餘人均未以手指為任何手勢，則被告於該貼文中除張貼
    該照片外，復留言「無恥之，厚顏無恥，又來亂出主意，人
    又來，今天又故意比手指，明天再來，吵死人」等文字，既
    已指明厚顏無恥者為故意比手指之人，當可使瀏覽該貼文之
    親友知悉該貼文所指涉之對象為告訴人；且說明被告所辯上
    開貼文僅係抒發當時之心情，並無侮辱任何人之意云云，並
    非可採，且被告使用之「無恥」、「厚顏無恥」等用語已屬
    情緒性之人身攻擊，當已逾越合理表達意見之言論自由範圍
    等旨，經逐一剖析，互核印證結果，始據以認定被告確有本
    件公然侮辱犯行。經核原判決所為之論斷，並無違背經驗法
    則、論理法則或其他違背法令之處，俱無違法或不當。
　㈡查被告之臉書好友約有20至30人，且隱私設定為親人方得以
    閱覽其個人頁面之貼文，此據被告於原審準備程序及審理時
    所自承（原審審易卷第129頁、原審易字卷第79頁），亦有
    卷附被告臉書個人頁面截圖照片2張可佐。可知得以瀏覽被
    告上揭臉書貼文者既為被告親人，對於被告於其臉書貼文中
    所張貼如原判決附表編號1所示聚餐照片中之人均為被告夫
    家之人（含告訴人）當極有可能知之甚詳，則對於被告於該
    貼文留言所指涉之對象誰屬，即非不可特定，此參以告訴人
    於原審審理時所證：因我與被告的親友有互加臉書，很多親
    友看到上揭貼文後有告知我，說我被被告罵得很難聽等語（
    原審易字卷第72頁），即更見其明。是被告上訴意旨徒以上
    揭二㈠所示情詞，辯稱被告上開貼文無法使客觀之第三人知
    悉指涉之對象為告訴人云云，自無足取。
　㈢刑法第309條第1項之公然侮辱罪，乃行為人主觀上出於侮辱
    他人之犯意，而在客觀上公然對他人為輕蔑表示之行為，並
    足使他人因此在精神上、心理上感受到難堪或不快者，即克
    當之。至於該他人之名譽是否果因行為人之侮辱而實際受損
    ，則與本罪之成立無關。蓋單以空泛辱罵言詞侮辱他人，本
    不足以影響社會一般人對於該他人之社會評價或認知，則該
    他人之名譽有無實際受損，自非本罪所問。準此，被告於其
    臉書貼文中公然留言「利害又是狠角色的外人，真的是厚顏
    無恥，還要來吃飯!」、「無恥之，厚顏無恥，又來亂出主
    意，人又來，今天又故意比手指，明天再來，吵死人」，並
    附加照片以顯示其留言之對象係指涉告訴人，依整體客觀情
    狀觀之，被告之貼文顯非親友間不具侮辱故意之嘻笑怒罵，
    足徵其主觀上應有以上開「無恥」、「厚顏無恥」等言詞對
    告訴人表示輕蔑之意，衡情亦足使告訴人於精神上、心理上
    感受到難堪或不快，揆諸首開說明，原判決因而認定被告所
    為該當公然侮辱罪，自屬有據。至告訴人之名譽是否實際受
    損，則與本罪之成立無關，原判決縱令未予說明告訴人之名
    譽如何具體受損，於法亦無違誤。是被告上訴意旨徒以上揭
    二㈡所示情詞，辯稱原判決未說明告訴人之名譽究竟如何受
    損，難認無判決不備理由之違誤云云，亦無足取。
  ㈣又行為人雖公然使用粗鄙言詞，然其主觀上若係基於對特定
    事項之意見或評論，倘未流於情緒性或人身攻擊之批評、謾
    罵，此仍屬憲法所應保障表見自由中之意見陳述，縱令其粗
    鄙言詞令人感到不快或自認名譽受損，仍難謂行為人有何公
    然侮辱之故意，自不得以本罪相繩；反面言之，倘行為人所
    為粗鄙言詞，係出於對他人情緒性或人身攻擊之輕蔑表示，
    已逾越合理表達意見之範疇，即難謂善意發表言論，其主觀
    上既具公然侮辱之故意，自仍應構成公然侮辱罪。本件被告
    辯稱其因遭夫家眾人排擠，拒不讓被告聚餐而只得獨自食用
    泡麵，方於其臉書動態時報中抒發痛苦心情，評論遭夫家親
    屬排擠之境遇云云。然觀諸卷附被告臉書頁面截圖照片，可
    知被告臉書貼文中，除「利害又是狠角色的外人，真的是厚
    顏無恥，還要來吃飯!」、「無恥之，厚顏無恥，又來亂出
    主意，人又來，今天又故意比手指，明天再來，吵死人」之
    留言外，僅有張貼被告婆家聚餐之照片，並無表達被告遭夫
    家排擠聚餐之任何文字或圖示，已難認被告所辯遭夫家排擠
    聚餐一事足採；況縱認被告所辯其遭夫家排擠聚餐一事為真
    ，其若欲抒發心情，理應係發表與此有關之意見、感想或評
    論，然觀諸被告上開留言之文字，通篇俱係以「無恥」、「
    厚顏無恥」之輕蔑言詞指摘告訴人，難認與被告遭排擠聚餐
    一事有何關聯，顯非係針對該事所為之心情抒發，全然僅係
    對告訴人為情緒性或人身攻擊之謾罵，自仍具公然侮辱之犯
    意。至被告即便係出一時氣憤所為，亦僅係其犯罪動機之問
    題，無礙於公然侮辱罪之成立。是被告上訴意旨徒以上揭二
    ㈢所示情詞，辯稱其所為仍在言論自由保障之列，且係出於
    一時氣憤所為，並非意在侮辱云云，容屬事後卸責之詞，要
    無足取。　
四、綜上所述，被告上訴否認犯行，而以前揭辯解指摘原判決不
    當。惟其所為辯解俱不足採，是其上訴為無理由，應予駁回
    。
據上論斷，應依刑事訴訟法第373條、第368條，判決如主文。
本案經檢察官余佳恩提起公訴，被告提起上訴後，由檢察官李豫
雙到庭執行職務。
中　　華　　民　　國　　109 　年　　7 　　月　　14　　日
　　　　　　　　　刑事第十五庭  審判長法　官  劉興浪
　　　　　　　　　　　　　　　　　    法　官  古瑞君
　　　　　　　　　　　　　　　　　    法　官  陳信旗
以上正本證明與原本無異。
不得上訴。
                                      書記官  董佳貞
中　　華　　民　　國　　109 　年　　7 　　月　　14　　日
附錄本案論罪科刑法條全文：
刑法第309條
    公然侮辱人者，處拘役或九千元以下罰金。
    以強暴犯前項之罪者，處一年以下有期徒刑、拘役或一萬五
    千元以下罰金。
.......................................................
（附件）　　　　　　　　
臺灣新北地方法院刑事判決　　　　　　　108年度易字第914號
公　訴　人　臺灣新北地方檢察署檢察官
被　　　告　陳彩紅　
                    
                   
選任辯護人　王可文律師
上列被告因妨害名譽案件，經檢察官提起公訴（108 年度偵續字
第99號），本院判決如下：
    主  文
陳彩紅犯公然侮辱罪，處拘役拾日，如易科罰金，以新臺幣壹仟
元折算壹日。
    事  實
一、陳彩紅與其大嫂曹素敏因故而生嫌隙，詎心生不滿，竟基於
    公然侮辱之犯意，接續於附表所示時間，在新北市○○區○○路
    000 號住處，以行動電話連結網際網路後，使用其所申設暱
    稱為「○○○」之社群網站「Facebook」（下稱臉書）帳號登
    入臉書網站，在其可供臉書好友瀏覽而屬特定多數人得以共
    見共聞之臉書個人頁面上，先後刊登如附表所示之曹素敏與
    家族聚餐之照片各1 張，並於該等照片上方分別張貼如附表
    所示足以貶損曹素敏名譽及社會評價之文字，公然侮辱曹素
    敏。
二、案經曹素敏訴由新北市政府警察局板橋分局報告臺灣新北地
    方檢察署檢察官偵查起訴。
    理  由
壹、程序部分：
一、被告陳彩紅所犯係最重本刑為3 年以下有期徒刑、拘役或專
    科罰金之罪，屬刑事訴訟法第376 條第1 項第1 款所列之罪
    之案件，依同法第284 條之1 規定，第一審得由法官獨任進
    行審判程序，合先敘明。
二、證據能力方面：按被告以外之人於審判外之言詞或書面陳述
    ，除法律有規定者外，不得作為證據，刑事訴訟法第159 條
    第1 項固有明文。惟被告以外之人於審判外之陳述，雖不符
    同法第159 條之1 至第159 條之4 之規定，而經當事人於審
    判程序同意作為證據，法院審酌該言詞陳述或書面陳述作成
    時之情況，認為適當者，亦得為證據，同法第159 條之5 第
    1 項亦有明定。本判決以下援為認定犯罪事實之供述證據，
    業經檢察官、被告及辯護人於本院審理時均表示同意有證據
    能力（見本院108 年度易字第914 號卷〈下稱易字卷〉第78至
    79頁），本院審酌該等證據作成時並無違法取證或證明力明
    顯偏低之情形，認以之作為證據核無不當，揆諸前開說明，
    該等證據均有證據能力；至本判決所依憑判斷之非供述證據
    ，亦查無有何違反法定程序取得之情形，且各該證據均經本
    院於審判期日依法進行證據之調查、辯論，被告於訴訟上之
    防禦權，已受保障，故該等證據資料均有證據能力。
貳、實體部分：
一、認定犯罪事實所憑之證據及理由：訊據被告固坦承有於附表
    所示時間，在上址住處，以行動電話連結網際網路後，以其
    暱稱為「○○○」之臉書帳號登入臉書網站，在其隱私設定為
    可供臉書好友瀏覽而屬特定多數人得以共見共聞之臉書個人
    頁面上，先後刊登如附表所示之照片2 張，並於該等照片上
    方分別張貼「利害又是狠角色的外人，真的是厚顏無恥，還
    要來吃飯! 」、「無恥之，厚顏無恥，又來亂出主意，人又
    來，今天又故意比手指，明天再來，吵死人」等文字留言之
    事實，惟矢口否認有何公然侮辱犯行，辯稱：當時告訴人曹
    素敏等人在吃團圓飯，但卻沒有叫我下樓吃飯，我的感受不
    好，在臉書張貼的文字只是想抒發當時的心情；我每年都會
    拍團圓飯菜色的照片，當時只是想將菜色張貼上網，沒有要
    侮辱照片中任何人的意思，我在發文時，沒有注意到告訴人
    在比手勢，我張貼的照片與文字沒有關聯性；我不清楚我的
    臉書閱覽文章權限設定云云。辯護人則為被告辯稱：被告所
    刊登者為全家聚餐照片，且未具體指明告訴人之真實姓名，
    亦未加上告訴人之個人網站或照片等相關連結，故無法特定
    被告所指對象為何人；被告當時因遭夫家排擠，但不願打擾
    娘家親友，心裡的難過與不快僅能在個人臉書網頁抒發，且
    參諸被告貼文狀態顯示為「覺得火大」，可知被告前開貼文
    係因一時氣憤所為之陳述，無侮辱之意云云。經查：
　㈠被告於民國107 年2 月15日17時11分許及翌（16）日17時至1
    8時間某時許，在新北市○○區○○路000 號住處，以行動電話
    連結網際網路，使用其所申設暱稱為「○○○」之帳號登入臉
    書網站，在其可供臉書好友瀏覽而屬特定多數人得以共見共
    聞之臉書個人頁面上，先後刊登如附表所示之告訴人與家族
    親人聚餐之照片各1 張，並於上開照片上方分別張貼「利害
    又是狠角色的外人，真的是厚顏無恥，還要來吃飯!」、「
    無恥之，厚顏無恥，又來亂出主意，人又來，今天又故意比
    手指，明天再來，吵死人」等文字之事實，業據被告坦承不
    諱，核與證人即告訴人曹素敏於偵查中及本院審理時證述之
    情節相符（見108 年度偵續字第99號卷〈下稱偵續字卷〉第27
    至29頁），並有被告張貼如附表所示照片及文字之臉書個人
    頁面截圖照片2 張在卷可稽（見107 年度偵字第24686 號卷
    〈下稱偵字卷〉第19頁），此部分之事實應堪認定。
　㈡又被告之臉書好友約有20至30人，且隱私設定為親友得以閱
    覽其個人頁面之貼文，業據被告於本院準備程序及審理時所
    自承（見本院108 年度審易字第2553號卷第129 頁、易字卷
    第79頁），亦有前開被告之臉書個人頁面截圖照片2 張存卷
    可佐，則被告以其暱稱為「○○○」之臉書帳號，在隱私設定
    為臉書好友得以瀏覽之個人頁面上，張貼如附表所示之照片
    2 張及文字辱罵告訴人，使特定多數人得以瀏覽，且一般社
    會理性正常之人閱覽後，將對告訴人產生負面觀感，是其所
    為，客觀上確實足以減損告訴人之名譽及社會評價；而被告
    為智識能力正常並有社會歷練經驗之成年人，對於「無恥」
    、「厚顏無恥」等語依社會通念含有輕蔑、貶損之意，若以
    之辱罵告訴人，將足以減損告訴人之名譽及社會評價乙節自
    難諉為不知，竟仍在特定多數人得以瀏覽之其臉書個人頁面
    為之，足徵其主觀上確有公然侮辱之犯意至為明確。㈢
　㈢被告及辯護人固以前詞置辯，惟查：
　⒈按刑法公然侮辱罪係指針對「特定人或可推知之人」所發之
    言論（司法院院解字第3806號解釋意旨參照）。是行為人針
    對特定人指名道姓發表侮辱言論，固無疑義；如未指名道姓
    時，自須係就不特定人或特定之多數人可得推知之人發表侮
    辱言論，始足當之。倘依行為人發表言論之旨趣，結合其他
    情事綜合觀察（例如：發表時序、前後語意、言論背景等）
    ，得推知行為人所指為何人者，即屬之。又刑法公然侮辱罪
    之成立，除行為人在客觀上有貶損他人人格評價之行為（包
    括以文字、言詞、態度、舉動等方法為之）外，尚須主觀上
    有毀損他人名譽之故意，方具構成要件該當性，而行為人是
    否具有主觀構成要件之故意，須依當時具體情況客觀判斷之
    。
　⒉據證人曹素敏於本院審理時證稱：附表編號1 所示照片中之
    人有我的姪子、母親、姪女、大哥、我先生及我大哥的兒子
    ，而別過頭來的人則是我等語，並有被告上開臉書個人頁面
    截圖照片1 張附卷可憑（見偵字卷第19頁左上方截圖照片）
    ，堪認附表編號1 所示照片中與告訴人聚餐之人均為告訴人
    娘家之親屬甚明，雖現代社會採男女平等原則，縱使女性結
    婚後，其與原生家庭（即娘家）之權利義務關係與已婚男性
    並無不同，然若自我國傳統社會民情以觀，出嫁之女兒多被
    視為已脫離原生家庭（即娘家），而不再屬其娘家之家庭成
    員，則被告於附表編號1 所示告訴人與娘家親人家庭聚餐照
    片上方張貼「利害又是狠角色的外人，真的是厚顏無恥，還
    要來吃飯！」等文字內容，並使用「外人」此等用詞，當可
    使瀏覽該段文字之人知悉該段文字所影射者為告訴人至明。
　⒊再觀諸附表編號2 所示照片，照片中僅告訴人以右手比V 型
    手勢，其餘照片中之人均未以手指為任何手勢，此有該被告
    臉書個人頁面截圖照片1 張在卷可考（見偵字卷第19頁右上
    方截圖照片），佐以被告於附表編號2 所示照片上方張貼：
    「無恥之，厚顏無恥，又來亂出主意，人又來，今天又故意
    比手指，明天再來，吵死人」等文字，則附表編號2 所示照
    片中既然僅告訴人1 人手比V 型手勢，若與被告所張貼之前
    揭文字內容提及「故意比手指」此等用詞一同觀之，自可使
    閱覽該段文字之人知悉該段文字所指涉之對象為告訴人無疑
    。
　⒋另觀諸被告就如附表所示之照片2 張所為留言，均未提及菜
    色種類及美味與否等情，衡情倘被告上網刊登附表所示照片
    係為與他人分享家庭聚餐之菜色，何以被告就該等照片所為
    留言均與菜色無涉，反而以「無恥」、「厚顏無恥」此等用
    語謾罵告訴人，是被告上開所辯已與常情相違，要非可採；
    參以「無恥」、「厚顏無恥」此等用語屬情緒性之人身攻擊
    ，而為輕蔑他人、使他人難堪之用語，當已逾越合理表達意
    見之言論自由範圍，足徵被告於張貼如附表所示之照片與文
    字內容時，其所指涉之對象為告訴人，且係基於公然侮辱之
    主觀犯意為之。是被告辯稱其僅係將聚餐菜色照片張貼上網
    ，並留言抒發心情，未有侮辱照片中任何人之意云云，當屬
    臨訟卸責之詞，不足採信，而辯護人前揭辯詞，亦非可採。
　㈣綜上所述，本件事證明確，被告犯行堪以認定，應依法論科
    。
二、論罪科刑之理由：
  ㈠按刑法第2 條第1 項規定「行為後法律有變更者，適用行為
    時之法律。但行為後之法律有利於行為人者，適用最有利於
    行為人之法律」，係規範行為後法律變更所生新舊法比較適
    用之準據法；該條規定所稱「行為後法律有變更者」，包括
    犯罪構成要件有擴張、減縮，或法定刑度有變更等情形。故
    行為後應適用之法律有上述變更之情形者，法院應綜合其全
    部罪刑之結果而為比較適用。惟若新、舊法之條文內容雖有
    所修正，然其修正內容與罪刑無關，僅為文字、文義之修正
    、條次之移列，或將原有實務見解及法理明文化等無關有利
    或不利於行為人之情形，則非屬上揭所稱之法律有變更，亦
    不生新舊法比較之問題，而應依一般法律適用原則，逕行適
    用裁判時法。故行為後法律若有修正，不論是否涉及前揭法
    律變更，抑或僅係無關行為人有利或不利事項之修正，法院
    應綜合法律修正之具體內容，於理由內說明有無刑法第2 條
    第1 項所規定「行為後法律有變更」之情形及應適用之法律
    ，始屬適法（最高法院107 年度台上字第4438號判決意旨參
    照）。本件被告行為後，刑法第309 條第1 項規定雖於108
    年12月25日經總統公布修正，同年月27日施行，惟查修正後
    之規定係依刑法施行法第1 條之1 第2 項本文規定將罰金提
    高30倍，亦即將原本之銀元3 百元（經折算為新臺幣9 千元
    ）修正為新臺幣9 千元，其修正之結果僅係將上開條文之罰
    金數額調整換算後予以明定，為文字之修正，不生有利或不
    利於行為人之情形，自非法律變更，當亦不生新舊法比較之
    問題，而應依一般法律適用原則，逕行適用裁判時法（即現
    行法）。
　㈡核被告所為，係犯刑法第309 條第1 項之公然侮辱罪。又被
    告先後於如附表所示之時間，在臉書個人頁面，張貼如附表
    所示文字而對告訴人公然侮辱，係於密接之時間、使用近似
    之用語為之，其行為依一般社會健全觀念，在時間差距上，
    難以強行分開，在刑法評價上，以視為數個舉動之接續施行
    ，合為包括之一行為予以評價，較為合理，應為接續犯，以
    一罪論。
　㈢爰以行為人之責任為基礎，審酌被告竟僅為發洩對告訴人之
    不滿情緒，即在臉書個人頁面上張貼如附表所示文字辱罵告
    訴人，貶損告訴人名譽及社會評價，顯然缺乏尊重他人名譽
    之觀念，所為應予非難；兼衡其犯罪動機、目的、手段、智
    識程度及家庭生活經濟狀況（見易字卷第80至81頁）、告訴
    人所受損害，且犯後否認犯行，亦未與告訴人和解等一切情
    狀，量處如主文所示之刑，並諭知易科罰金之折算標準，以
    資懲儆。
據上論斷，應依刑事訴訟法第284 條之1 、第299 條第1 項前段
，刑法第309 條第1 項、第41條第1 項前段，刑法施行法第1 條
之1 第1 項，判決如主文。
本案經檢察官余佳恩提起公訴，檢察官陳炎辰、李芷琪到庭執行
職務。
中　　華　　民　　國　 109　　年　　1 　　月　　20　　日
                  刑事第十四庭  法　官　郭峻豪
　　　　　　　　　
附表：
編號 張貼時間 文字內容 照片 卷宗出處 1 107 年2 月15日17時11分 利害又是狠角色的外人，真的是厚顏無恥，還要來吃飯! 告訴人與娘家親人聚餐照片，告訴人係坐於照片最右側且轉頭看鏡頭之女子 偵字第24686 號卷第19頁左上方之截圖照片（同偵續字卷第43頁） 2 107 年2 月16日17時至18時間某時許 無恥之，厚顏無恥，又來亂出主意，人又來，今天又故意比手指，明天再來，吵死人 告訴人與娘家親人聚餐照片，告訴人係手比V 型手勢之女子 偵字第24686 號卷第19頁右上方之截圖照片（同偵續字卷第45頁）